# 长期股权投资初始成本问题

提问人：z239239 时间：2011-11-30 12:54:12
求助各位大侠！
A公司用自己账面价值为1,000万的经营性资产加现金的方式设立控股子公司（占90%股份），评估值为1,800万元。
问题：A公司确认长期股权投资的成本为 1000 万元还是 1800 万元？

回答人：chenyiwei
赞同 2 楼nikankan意见。

回答人：chenyiwei
回复 cpacqyshq 的帖子
只要该资产在交易前后都在母公司的控制范围内，该资产运用的方式（产生未来现金流量的方式、金额和时间）就预计不会发生重大的变化，相应地，在母公司的主导和控制下，归属母公司的未来现金流量也不会发生重大的变化。你说的这些情况，如果在进行投资可行性研究时已可预见，则会采取一些措施予以调整，以保护双方利益的，例如在第一个案例中，其他股东投入的现金通过在经营中的运用，也可以产生现金流，这部分增加的现金流有 80 ％可由母公司享有，从而对母公司减少的现金流起到一定补偿作用，但这部分发生变化的现金流并不是与资产相关现金流的主体，没有对现金流产生根本性的影响，所以总体上看还是不具有商业实质的可能性较大。
当然，如我们之前所讨论的，在某些情况下，母公司将非货币资产投入非全资子公司也可能具有商业实质，例如： 1 、母公司（集团）将非货币资产投入下属的已上市子公司，实现集团经营业务的整体上市。由于母公司以原先持有的非上市经营性资产换取了上市公司的股权，而上市公司股权的估值方法、估值结果、价值波动性、流通性等与非上市资产存在重大差异，因此具有商业实质。 2 、母公司以非货币资产投入非全资子公司，同时引入的少数股东在技术、市场、管理、品牌等方面具有特殊的优势，能显著提升资产的运用效率和盈利能力，从而增加资产的未来现金流量，或者改变其时间和风险程度。

提问人：qlovem 时间：2011-12-01 16:08:46
回复 chenyiwei 的帖子
陈版，我对您这个观点持有不同意见。因为这里是新设的公司，验资报告肯定是公允价值，也就是说新设企业的注册资本肯定是按照资产的公允价值的。不知道您的观点依据是什么？请指教，谢谢！

回答人：chenyiwei
在个别报表层面，被投资方和投资方是两个互相独立的会计主体，各自从自己的角度对同一交易或事项作出会计处理，并不在任何时候都需要对应。

提问人：空皮囊 时间：2016-04-18 16:24:44
陈版，想进一步请教一下，对于以无形资产评估值出资设立子公司的，虽然根据上文分析不具有商业实质，会计上仍按母公司账面价值入账长期股权投资，但是根据税法，母公司应该是需要根据评估值和账面价值的差异缴纳企业所得税，而子公司对于该无形资产的纳税基础也是评估价值，这样在合并报表层面是否会产生一块可抵扣暂时性差异？这个可抵扣暂时性差异是否可以按照子公司的适用税率来确认递延所得税资产？

回答人：chenyiwei
该无形资产的计税基础（公允价值）大于合并报表层面的原账面价值，所以存在可抵扣暂时性差异。在子公司未来有足够多应纳税所得额的前提下，可以在合并报表层面按子公司的适用税率确认递延所得税资产，对应于合并报表层面的“所得税费用——递延所得税费用”。

提问人：空皮囊 时间：2016-04-21 17:26:06
母公司按不具有商业实质处理仅是会计上的处理，母公司在以无形资产出资时还是需要根据评估价值和账面价值的差异来交所得税的。

回答人：chenyiwei
现在按照财税[2014]116号、国家税务总局公告[2015]33号的规定，母公司可以分 5 年计入应纳税所得额。由此会导致确认递延所得税负债。